【裁判字號】    89,易,3452
【裁判日期】    900504
【裁判案由】    竊盜
【裁判全文】
臺灣高雄地方法院刑事判決                          八十九年易字第三四五二號
    公  訴  人  臺灣高雄地方法院檢察署檢察官
    被      告  乙○○
右列被告因竊盜案件，經檢察官提起公訴（八十九年度偵字第一三○七二號），本院
判決如左：
    主  文
乙○○竊盜，處拘役伍拾日，如易科罰金，以參佰元折算壹日，緩刑貳年。
    事  實
一、乙○○與甲○○係同居關係，乙○○於民國八十九年六月十日上午七時許，因向
    甲○○借款新臺幣（下同）二千元未果，竟乘甲○○熟睡之際，意圖為自己不法
    之所有，於同日八時十五分許，在高雄縣仁武鄉○○路與仁雄路三九五巷口附近
    之貨櫃屋內，徒手竊取甲○○置於右褲袋內之現金一萬二千八百四十元，得手後
    供己花用。嗣乙○○以電話告知甲○○取走上開款項之事，甲○○遂報警於八十
    九年六月十日上午十一時許，在高雄市○○區○○路「愛曼別館」一○五號房內
    查獲，並起獲餘款七千四百二十二元。
二、案經高雄縣警察局仁武分局報請臺灣高雄地方法院檢察署檢察官偵查起訴。
    理  由
一、訊據被告固於警訊中坦承上情不諱，惟於偵審中除坦承伊與被害人甲○○係同居
    人關係，且曾取走右開款項外，餘則翻異前詞，辯稱：伊當時見被害人錢未放好
    ，所以幫忙收好，伊的錢也有放在被害人之帳戶內，如果有偷何必要打電話告訴
    被害人伊在何處，故並未竊取被害人上開款項，警訊中承認竊盜是警察自己寫的
    云云。惟查：
（一）被害人甲○○所有之一萬二千八百元脫離其占有之原因，業據其於警訊時證陳
      ：被告於上揭時地向伊借二千元，伊不願意，但被告卻用手強行要將錢拿走，
      伊生氣便將左褲袋的錢移至右褲袋，伊睡著後到同日八時五十五分醒來才發覺
      錢不見了等語，足見被害人確係因被告自其右褲袋取出上開款項之行為，始脫
      離占有。而被告取走現款之原因，參諸被告於警訊時所陳：伊是向被害人借錢
      未果，過一會兒被害人睡著後，始由右褲袋竊取九千多元離開等詞，核與被害
      人前揭對被告並未經同意取走上開款項之情形相符，已難見其所辯可採。再被
      告警訊過程，業據承辦員警陳志鵬到庭結證稱：伊訊問內容都是依據被告陳述
      記載，並無誘導訊問，被告於訊問時並未表示是幫被害人保管錢，及有錢寄放
      在被害人處之詞，被告是看了筆錄之後才簽名等語，佐以被告於警方查獲時，
      僅餘七千四百二十元，此有贓物認領保管收據在卷可憑，且為被告直承上情非
      虛，苟被告係為被害人保管金錢，何以挪用五千餘元，再據證人陳志鵬所述：
      被害人來報案時說錢被被告偷走，並知道被告在那裡等詞，若被告取走被害人
      現款並以電話告知此一至為正當之事後，被害人何須至警局報案？再者被害人
      之財物，係置於右褲袋內，並無遺失之可能，焉有尚需藉由他人保管之必要，
      凡此皆足證被告係乘被害人熟睡不知之際，未經被害人同意且違反其意願，擅
      自竊取前揭款項之事實，被告得手後隨即花用五千餘元，益彰顯其自始即有意
      圖為自己不法所有之情，至為灼然。故被告所辯係為被害人保管金錢之語，顯
      係臨訟卸責之詞，核與事證未符，不足採信。雖被告事後以電話告知被害人其
      所在地點，然此事後行為尚與其前述竊盜事實無涉，未足據此遽為被告有利事
      實之認定。
（二）雖被害人於本院審理中改稱：伊當天好像有同意被告把錢拿走，事後被告打電
      話給伊，表示被告在愛曼別館，叫伊去拿錢云云，苟其所述屬實，則實無報警
      之必要，且該證詞意涵與之先前所述相較，顯然有別，足見被害人此番證述，
      應係附合及迴護被告之詞，不足採信。故本案事證已臻明確，被告犯行堪予認
      定。
二、核被告所為，係犯刑法第三百二十條第一項之竊盜罪。爰審酌被告於犯罪後極言
    圖卸，態度非佳，惟念其所竊財物非鉅，行為對象係與之同財共居之人，情節尚
    屬輕微，並經被害人當庭表示無欲追究之意等一切情狀，量處如主文所示之刑，
    並諭知易科罰金之折算標準，藉資懲儆。末查，被告前未曾受有期徒刑以上刑之
    宣告，此有臺灣高雄地方法院檢察署刑案資料查註紀錄表在卷足按，因一時貪慾
    圖便，偶罹刑典，經此刑之教訓，信無再犯之虞，本院認前開對其刑之宣告，以
    暫不執行為適當，爰併予宣告緩刑二年，用啟自新。
三、按中華民國刑法第四十一條業經立法院於九十年一月四日修正，總統於九十年一
    月十日公布，自九十年一月十二日起施行，雖被告乙○○於行為時所犯本件最重
    本刑為五年以下有期徒刑之罪，依修正前刑法第四十一條之規定，並不得因身體
    、教育、職業或家庭之關係，執行顯有困難時，宣告一元以上、三元以下折算一
    日之易科罰金，惟本案於裁判時刑法第四十一條第一項已就所犯之最重本刑提高
    為五年以下有期徒刑之罪，而受六月以下有期徒刑或拘役之宣告者，亦得因前開
    執行顯有困難之理由易科罰金，本案被告乙○○既所犯最重本刑為五年以下有期
    徒刑之罪，且經本院量處拘役五十日，故依刑法二條第一項之規定，自應適用裁
    判時較有利於被告之修正後刑法第四十一條第一項之規定，併此敘明。
據上論斷，應依刑事訴訟法第二百九十九條第一項前段，刑法第二條第一項前段、第
三百二十條第一項、第四十一條第一項、第七十四條第一款，罰金罰鍰提高標準條例
第一條前段、第二條，判決如主文。
中      華      民      國        九十      年      五      月    四    日
                                  臺灣高雄地方法院刑事第二庭
                                        法  官    李代昌
右正本證明與原本無異。
如不服本判決，應於判決送達後十日內，向本院提出上訴狀。
                                        書記官    吳月華
中      華      民      國      九十      年      五      月    七    日
附錄本判決論罪科刑適用法條
中華民國刑法第三百二十條
 (普通竊盜罪、竊佔罪)
意圖為自己或第三人不法之所有，而竊取他人之動產者，為竊盜罪，處五
年以下有期徒刑、拘役或五百元以下罰金。
意圖為自己或第三人不法之利益，而竊佔他人之不動產者，依前項之規定
處斷。
前二項之未遂犯罰之。


司法院資訊處製作；財團法人民間司法改革基金會備份。
